臺灣高等法院臺南分院民事判決　八十八年度上更(一)字第八○號　Ｊ
　　　上　訴　人　己　○　○
　　　訴訟代理人　吳　　　卜
　　　　　　　　　邱　瑞　忠
　　　被　上訴人　甲　○　○
右當事人間請求給付買賣價金事件，上訴人對於中華民國八十六年九月十三日臺灣嘉
義地方法院第一審判決（八十六年度訴字第三八一號）提起上訴，判決後，由最高法
院發回更審，本院判決如左：
      主      文
上訴駁回。
第二審及發回前第三審訴訟費用由上訴人連帶負擔。
      事      實
甲、上訴人與視同上訴人方面：
一、聲明：求為判決：（一）原判決廢棄。（二）被上訴人應給付上訴人等新台幣（
    下同）八十八萬零三百十七元，及自民國八十六年四月二日起至清償日止，按年
    息百分之五計算之利息。（三）訴訟費用由被上訴人負擔。
二、陳述：除與第一審及發回前第二審判決記載相同者，予以引用外，另補稱略以：
（一）查上訴人與林再添共同起訴時，起訴狀雖無本於合夥之公同共有債權提起訴訟
      之記載，惟已敘明被上訴人係向上訴人等二人購買水果之意旨，且於原審法院
      審理時，上訴人與林再添皆陳稱為合夥關係，參以原審起訴狀之聲明乃請求：
      被上訴人應「給付原告林再添、己○○八十八萬零三十七元及利息」，並非請
      求被上訴人分別給付上訴人與林再添，具見本件實係以合夥之公同共有債權而
      共同起訴者甚明。又本於合夥之公同共有債權而提起之訴訟，係屬固有必要共
      同訴訟，有合一確定必要，依民事訴訟法第五十六條第一項第一款規定，上訴
      人己○○上訴之效力自當及於林再添，合先敘明。
（二）次查被上訴人於八十五年十月二十日起，陸續向上訴人等購買椪柑及大白柚等
      ，合計共九百八十一萬零三百十七元，除已支付七百七十三萬元外，尚欠二百
      零八萬三百十七元，嗣經雙方達成和解，上訴人等願負擔被上訴人因販售水果
      之部分損失一百二十萬元，經與貨款兩相扣抵結果，被上訴人尚欠上訴人等餘
      款八十八萬零三百十七元，且按和解內容，被上訴人應於八十六年四月一日全
      部付清，然和解迄今被上訴人仍拒絕給付餘款；惟原審竟採信被上訴人虛偽且
      無證明力之抗辯，判決上訴人敗訴，實難令人信服。
（三）復查被上訴人抗辯其除上揭已付款項外，另給付上訴人等一百零四萬元云云，
      原審及發回前第二審判決，亦以「有上訴人親筆簽名之支票存根可證，及上訴
      人持票向被上訴人調換現金等事實，為上訴人所自認」等理由，採信被上訴人
      之抗辯。惟查：
（１）原判決所謂上訴人已有自認者，無非係以原審八十六年八月十一日言論辯論筆
      錄所載「問：一百零四萬元是否有入帳？（原告劉）答：應該有入帳，但我有
      收到被告的錢，是劉在八十五年十二月十六日一百零二萬五千元那筆，支票是
      七十二萬五千元、現金三十萬元。（問：為何支票存根上面記載支票後來又換
      現金？）答：是支票跳票，金額是七十八萬元」為其論據。
（２）然細繹該言詞辯論筆錄內容可知，上訴人所稱「有收到入帳」者，乃指八十五
      年十二月十六日之該筆一百零二萬五千元，而非自認於此之外，另有收受被上
      訴人抗辯交付之一百零四萬元之意；且上訴人所稱「調換現金之支票」，係指
      發票日為八十六年一月二日、票號為0000000號，票面金額為七十八萬
      元之支票而言，並非針對被上訴人抗辯該一百零四萬元中，曾有一紙七十二萬
      五千元支票，其後另以現金加以調換者而為自認，原審張冠李戴，有誤認事實
      之謬誤。況上開筆錄之記載，亦與上訴人當日實際陳述有所出入。
（３）又按「請求履行債務之訴，原告就其所主張債權發生原因之事實，固有舉証之
      責任，若被告自認此項事實而主張該債權已清償而消滅，則清償之事實，應由
      被告負舉證責任，此觀民事訴訟法第二百七十七條之規定自明」（最高法院二
      十八年上字第一九二０號判例參照）；準此，上訴人自應就其抗辯：有清償一
      筆一百零四萬元貨款之事實，及此筆貨款並非包括於已支付之七百七十三萬元
      內之事實（即被上訴人清償總額為八百七十七萬元事實），負舉證之責。然被
      上訴人所舉支票存根是否為真正，無法證明，且經發回前第二審法院送鑑定結
      果，亦不能證明為上訴人所親簽，況被上訴人亦未舉證證明其確已支付八百七
      十七萬元，該一百零四萬元並非上訴人所列帳目中，八十五年十二月十六日一
      百零二萬元之款項；又八十五年十二月十六日之一百零二萬元貨款，業經被上
      訴人給付之事實，復未見被上訴人舉證證明，被上訴人上揭抗辯自無足採信，
      乃原審未依舉證責任分配法則，誤信被上訴人不實抗辯而認定為真實，於法自
      有違誤。
（四）又發回更審前第二審判決謂：「被上訴人所支付之一百零二萬五千元中，簽發
      面額三十二萬五千元（原審判決誤引為三十萬五千元）八十五年十月二十三日
      到期之支票乙張（支票號碼ＥＵ２１８８１６號），已由林再添之子乙○○提
      示兌現，可證明兩筆貨款並非同一」等語。然查：兩造間貨款給付之往來，非
      僅有八十五年十二月十六日之一百零二萬五千元而已，縱已有上揭三十二萬五
      千元之支票兌現，仍不足證明該三十二萬五千元即係上訴人所列帳目中，八十
      五年十二月十六日之一百零二萬五千元款項之一部份，原審及發回更審前第二
      審判決，憑空推斷上開兌現之支票即為八十五年十二月十六日所支付一百零二
      萬五千元款項之一部份，而認兩筆貨款並非同一，其認事用法實有違誤；況被
      上訴人迄今未能舉證證明上開兌現支票為八十五年十二月十六日所支付一百零
      二萬五千元之一部份，其所辯無足採信。
（五）再被上訴人抗辯：系爭和解書乃約定八十六年四月一日會算，不足證明其尚欠
      上訴人貨款云云。惟查：
（１）依證人林宜言於原審證稱：「我是按照雙方所說的記載下來」、「我是按照雙
      方意思寫的，至於金額多少我並不清楚」等語，而和解書上明確載明：「甲方
      （即被上訴人）欠乙方（即上訴人等）餘不足貨款於八十六年四月一日全部算
      清」；適足證明和解之時，被上訴人尚有積欠上訴人貨款未清，亦足證明被上
      訴人所辯：其另有給付一百零四萬元，上訴人反積欠其十五萬九千餘元云云，
      顯非實情。
（２）又依和解當時之背景情況而論，被上訴人早於八十五年十二月二十八日即向嘉
      義縣警察局竹崎分局指控上訴人詐欺，且就此買賣糾紛謊稱有一紙七十八萬元
      支票遺失（參酌台灣嘉義地方法院檢察署八十六年度偵字第二一０三號偵查卷
      ）；再者，於簽立和解書之時，被上訴人連其損失之總額皆有詳計，又豈可能
      對兩造間貨款餘額未加核算？若真如其所辯，其確另有給付一筆一百零四萬元
      貨款，則和解當時當係上訴人欠被上訴人金錢，又豈會以文字表明被上訴人尚
      欠上訴人貨款，該不足餘款於八十六年四月一日算清？
（３）且依該和解書第一項後段所示，當時被上訴人並有支付上訴人七十八萬元以換
      回前開謊報遺失之七十八萬元支票，若真如被上訴人所辯其已超付貨款，則被
      上訴人豈有照實支付七十八萬元之理？
（４）更且於兩造交惡情況下，被上訴人若真多付十五萬餘元，又何以從未曾向上訴
      人請求返還？綜上足徵，被上訴人確實尚欠上訴人貨款無訛，被上訴人辯稱另
      有給付一百零四萬元一節，乃屬虛偽。
（５）況依證人林宜言於原審所證：「帳目如何我不清楚，當時並未拿出帳目表，『
      應該』雙方對帳還有問題，『否則』不可能和解書又記載第二點」等語，顯見
      證人所為四月一日再會算之証述，核係其個人臆測之詞，不足為證。況被上訴
      人既已自承尚欠上訴人貨款，如前所述，則縱所欠金額不確定仍須會算，仍無
      礙於被上訴人積欠貨款尚未償付事實之認定。
（六）綜上而論，就貨款總額被上訴人既未爭執，而其所辯另有支付一百零四萬元予
      上訴人用為清償貨款，上訴人未予入帳之抗辯，又屬不能證明，則上訴人就貨
      款未清償部份，依民法第三百四十八條規定而為講求，於法自屬有據。
（七）本件被上訴人並不否認向上訴人購買椪柑等水果，並應給付貨款之事實，惟以
      其於八十五年十二月廿二日曾簽發面額一百零四萬元之支票予上訴人，上訴人
      於支票屆期前，先後兩次以該支票向其兌現同額現金置辯。原審採認被上訴人
      之辯解，駁回上訴人之請求，有適用證據法則不當之違誤。
（八）被上訴人以支票存根之文字記載，欲證明其於八十五年十二月廿二日確有支付
      上訴人一百零四萬元之事實，顯然欠缺證據力，上訴人否認之。鈞院在囑託鑑
      定支票存根之字跡時，雖經鑑定認與上訴人己○○之字跡相符，惟：（１）卷
      內被上訴人所提支票EU0000000號之存根聯之背面文字，並未記載書寫日期，無
      從知悉該支票確實之發票或票載到期日。（２）該紙支票存根聯之正面固記載
      「八十五年十二月廿二日、現31萬5千、72萬5千、104萬、支票換現金、再添、
      己○○」等文字，惟相同之日期、金額等文字記載，亦可於支票EU0000000 號
      存根聯正面發現；甚至在支票EU0000000、EU0000000號兩紙存根聯上，亦有「
      八十五年十二月廿二日、46萬、再添、己○○」及「八十五年十二月廿二日、
      325,000、支票、再添、己○○」等之文字記載。由此可知，被上訴人之支票存
      根聯上之記載異常紊亂，發票日期八十五年十二月廿二日之支票存根聯有四紙
      之多，既不合常理常情，更令人不解其含義為何？
（九）且上述四紙支票中，僅金額為三十二萬五千元之ＥＵ0000000號乙紙支票，為上
      訴人以乙○○之帳戶提示；至於其餘三張支票，在富邦銀行函復鈞院之明細表
      中，均未見有被提示兌現之情形，則上開三紙支票是否曾被簽發？縱有被簽發
      ，其票據文義內容又是如何？何以未被提示？被上訴人並未說明，尤其大有疑
      問！況且該票面金額三十二萬五千元之ＥＵ0000000票號支票，於八十五年十二
      月廿二日為上訴人所兌領之事實，即可說明被上訴人所主張八十五年十二月廿
      二日期一百零四萬元支票屆期前，上訴人先後兩次向其兌現卅一萬五千元及七
      十二萬五千元之金額云云，為不實在！
（十）若被上訴人主張另有金額七十二萬五千元之支票，或以現金交換該一百零四萬
      元支票者，應由被上訴人舉證證明。原審認上訴人己○○自認先後兩次持票向
      被上訴人兌現三十一萬五千元及七十二萬五千元乙節，應有誤會。
（十一）綜上，依舉證責任之分配而言，本件被上訴人顯然未能舉證證明其確已支付
        八百七十七萬元，則原審遽而駁回上訴人之請求，認事用法顯均有所違誤。
三、證據：除援用第一審及發回前歷審所提證據外，補提戶籍謄本等件為證，並聲請
    訊問證人林昆宏。
乙、被上訴人方面：
    上訴人未於本審言詞辯論期日到場，其於更審前之聲明、陳述如左：
一、聲明：求為判決：（一）上訴駁回。（二）上訴費用由上訴人負擔。
二、陳述：除與發回前之第一審判決記載相同者，予以引用外，補稱：
（一）被上訴人於八十五年十二月二十二日前給付上訴人一百零四萬元，其中現金為
      三十一萬五千元，另發票日為八十五年十二月二十二日，面額七十二萬五千元
      之支票乙紙，此有被上訴人於支票存根聯親筆簽名收取，並載明「現金三一五
      、○○○元、支票七二五、○○○元，合計一、○四○、○○○元，己○○」
      等字可資佐證，併上訴人收取支票後，於支票到期日前持向被上訴人調換現金
      等事實，為上訴人於原審法院所自認，則上訴人有收取被上訴人一百零四萬元
      之事實，已無疑義。
（二）上訴人主張其所收取上開一百零四萬元，已列作八十五年十二月十六日之一百
      零二萬五千元帳目內云云，然查上訴人所指該筆帳目，其金額已明確載明為一
      百零四萬元，並非一百零二萬五千元，其金額不同，顯非同一筆，被上訴人所
      支付之一百零二萬五千元，其中簽發面額三十二萬五千元八十五年十二月二十
      三日到期之支票乙紙（支票號碼ＥＵ二一八八一六號），已由林再添之子乙○
      ○提示兌現之事實，並經原審查明，足證上開二筆貨款顯非同一，是上訴人收
      取該一百零四萬元貨款後，並未列入其所制作之貨款支付明細表內甚明，則被
      上訴人額外支付之一百零四萬元貨款，扣除上訴人請求之八十八萬零三百十七
      元後，尚多出十五萬九千六百八十三元，上訴人之請求顯無理由。
（三）被上訴人與上訴人和解時雙方並未對帳，尚不知有無積欠貨款，僅係針對貨物
      損失負擔問題成立和解，由上訴人賠償一百二十萬元而已，此經證人林宜言在
      原審供證明確，雙方尚未會帳前被上訴人因上訴人之請求先支付貨款，俟日後
      會帳時再結算，依情理並無不合。
三、證據：援用發回前第一審之立證方法。
丙、本院依職權調閱台灣嘉義地方法院八十六年度嘉簡字第四三二號（含臺灣嘉義地
    方法院檢察署八十六年度偵字第二一○三號）刑事偵審卷宗、原審法院開庭錄音
    帶，及向嘉義縣竹崎戶政事務所函查，併囑託內政部警政署刑事警察局鑑定。
      理      由
一、按訴訟標的對於共同訴訟之各人必須合一確定者，共同訴訟中一人之上訴，其效
    力及於全體，此觀民事訴訟法第五十六條第一項第一款規定自明。是則以共有之
    合夥債權債務為訴訟事件，在該合夥人間自係有必須合一確定之必要，共同訴訟
    其中之一人上訴，應視與全體所為同（最高法院十八年上字第八四八號判例參照
    ）；本件上訴人與林再添共同起訴時，其起訴狀雖無本於合夥之公同共有債權提
    起訴訟之記載，但已敘明被上訴人係向其二人購買水果，併因被上訴人於八十五
    年間買賣水果虧損，雙方和解由其二人補償被上訴人損失等語明確（原審卷第三
    頁反面），且於原審法院八十六年八月二十五日審理時，亦均陳稱渠等為合夥關
    係（見原審卷第六一頁正面），是上訴人與林再添共同起訴之真意，應係本於合
    夥之公同共有債權者至明，揆諸前開說明，本件上訴人上訴之效力自及於同造之
    林再添，爰併列原審共同原告林再添為上訴人，合先敘明。
二、再查林再添在本件訴訟進行中，於八十九年四月十七日死亡，戊○○、乙○○、
    丙○○、丁○○四人為林再添之繼承人乙節，此有戶籍謄本在卷可稽（本院卷第
    六二頁至第六四頁、第九五頁），本件訴訟程序當然停止後，林再添之繼承人未
    為承受訴訟之聲明，爰依職權命其等承受訴訟，併予敘明。
三、本件被上訴人經合法通知無正當理由不到場，核無民事訴訟法第三百八十六條各
    款所列情形，准依上訴人聲請，由其一造辯論而為判決。
四、本件上訴人等起訴主張：被上訴人於八十五年十月廿日起，在嘉義縣竹崎鄉內埔
    村溪洲，向上訴人等合夥購買椪柑及大白柚等，共計九百八十一萬零三百十七元
    ，其間被上訴人陸續支付七百七十三萬元，尚欠二百零八萬零三百十七元；嗣因
    被上訴人於八十五年間販售水果虧損，兩造乃達成和解，由上訴人二人補償被上
    訴人因販售水果虧損之部分損失一百二十萬元，被上訴人積欠之貨款則應於八十
    六年四月一日全部付清，上訴人等依約扣抵結果，被上訴人尚欠上訴人等合夥之
    餘款為八十八萬零三百十七元，詎被上訴人拒不依約履行給付餘款，為此本於買
    賣契約法律關係，提起本訴；被上訴人則以：被上訴人曾於八十五年十二月二十
    二日前，給付貨款一百零四萬元予上訴人己○○收受，並經上訴人己○○於支票
    存根聯上簽收，惟上訴人竟未將該筆款項列入已付之貨款金額內，被上訴人既已
    額外給付一百零四萬元，則扣除上訴人請求之貨款八十八萬零三百十七元外，上
    訴人等合夥尚有溢收貨款，乃上訴人起訴請求被上訴人給付貨款，顯屬無據等情
    詞，資為抗辯。
五、上訴人等主張：渠等係合夥關係，被上訴人於八十五年十月廿日起，向渠等陸續
    購買椪柑及大白柚等，共計九百八十一萬零三百十七元，被上訴人已陸續支付貨
    款七百七十三萬元，尚欠尾款二百零八萬零三百十七元，嗣因被上訴人於八十五
    年間販售水果虧損之糾紛，兩造乃達成和解，由渠等補償被上訴人因販售水果虧
    損之部分損失一百二十萬元，至於被上訴人積欠之貨款則應於八十六年四月一日
    全部付清，經扣抵結果，被上訴人尚欠上訴人等合夥之餘款為八十八萬零三百十
    七元等情，業據上訴人於原審提出而為被上訴人所不爭之和解書、不起訴處分書
    、「買賣椪柑明細表」、「買賣大白柚明細表」、「支付貨款明細表」、估價單
    等件影本為證（原審卷第五頁、第六頁、第二三頁至第五十頁），被上訴人對於
    向上訴人合夥陸續購買總價達九百八十一萬零三百十七元之水果，併前開七百七
    十三萬元之貨款已由被上訴人償付完畢，且兩造因上訴人合夥交付之水果有瑕疵
    ，而由上訴人等賠償被上訴人一百二十萬元，雙方達成和解之事實不爭執，固堪
    信上訴人此部分之主張為真實；惟被上訴人復抗辯於八十五年十二月二十二日另
    行交付上訴人己○○收受之一百零四萬元貨款，未經上訴人列入前開「支付貨款
    明細表」之已付貨款金額內，並以前揭情詞置辯，上訴人除否認有另行收受一百
    零四萬元未入帳之事實外，並主張被上訴人所辯交付一百零四萬元貨款者，實係
    指上訴人製作前開「支付貨款明細表」帳冊中之「八十五年十二月十六日，給付
    一百零二萬五千元（明細表誤載為一百零二萬元）貨款」者而言；是本件被上訴
    人是否另行交付己○○一百零四萬元之貨款？上開一百零四萬元是否業經列入前
    開「支付貨款明細表」中之已付貨款金額？與上訴人製作之前開「支付貨款明細
    表」中「八十五年十二月十六日給付一百零二萬五千元貨款」是否為同一筆？關
    乎本件買賣貨款是否已付清？核係本件訴訟首要爭點所在。
六、查：
（一）兩造間因本件買賣柑橘之糾紛，經被上訴人以上訴人己○○及林再添減少每箱
      柑橘重量及摻雜次級品，涉有詐欺罪嫌，而向嘉義縣警察局竹崎分局提出刑事
      告訴，並為阻止上訴人領取其中一筆七十八萬元貨款，而就交付己○○作為支
      付貨款之ＥＵ0000000號客票，向付款銀行謊報遺失，經警將兩造一併
      移送嘉義地方法院檢察署偵辦後，兩造為解決上開糾紛，而簽立和解書，同意
      如下條件：「一甲方（按即被上訴人）損失三百八十七萬二千五百元，乙方（
      按即上訴人合夥）願賠甲方損失一百二十萬元，甲方自己損失二百六十七萬二
      千五百元，關（於）椪柑貨款其中有甲方付【富邦銀行支票一張ＥＵ0000
      000號（和解書誤載為ＥＶ0000000號）】金額七十八萬元，是興村
      貿易有限公司李裕興支票，甲方全部付清乙方。二甲方欠乙方餘不足貨款，於
      八十六年四月一日全部算清」，此有其上未載日期之和解書影本附卷可參（原
      審卷第五頁─正本附於臺灣嘉義地方法院檢察署八十六年度偵字第二一○三號
      偵查卷宗第十三頁），其後被上訴人因前開謊報支票遺失犯行，涉有未指定犯
      人之誣告罪嫌，經法院判處拘役十日確定，至於上訴人二人則因詐欺罪嫌不足
      ，而由檢察官處分不起訴乙節，並經本院依職權調取台灣嘉義地方法院八十六
      年度嘉簡字第四三二號（含臺灣嘉義地方法院檢察署八十六年度偵字第二一○
      三號）刑事偵審卷宗在卷可按。
（二）又繕具系爭和解書之證人林宜言於原審八十六年九月八日審理時到場結證：伊
      係按照雙方所說的記載下來，兩造是因為買賣橘子出口發生之糾紛，當時兩造
      談和解時伊都有在場，雙方當時是以一百二十萬元和解，當時之重點在於損失
      負擔的問題，並未拿出收據來會算，（和解書第二點）伊係按照雙方意思寫的
      ，至於金額多少伊不清楚，當時是說四月一日再會算等語明確（原審卷第六五
      頁至第六六頁）。
（三）再被上訴人所有之富邦銀行支票存根，其中支票號碼ＥＵ0000000號支
      票存根聯之正面記載：「日期八十五年十二月二十二日」、「現萬５仟」、
      「萬５仟支票」、「104萬現金」、「支票換」、「再添」、「己○○」等文
      字；至於支票存根聯背面則記載：「現金315000」、「支票725000」、「 000
      0000 」「己○○」等文字者，此有被上訴人提出之前開支票存根聯原本在卷（
      證物外放）可參，且該支票存根聯背面之前開文字，與上訴人己○○於本院九
      十年九月七日行準備程序時當庭書寫之文字，經比對結果完全相符乙節，並據
      本院囑託內政部警政署刑事警察局鑑驗明確，有該局九十年十月二十六日刑鑑
      字第二０四四八五號鑑驗通知書附於本審卷第一七四頁、第一七五頁可稽，堪
      信上開文字確係上訴人己○○本人親自書寫者至明。
（四）另被上訴人交付訴外人興村貿易有限公司簽發，發票日為八十六年一月二日、
      支票號碼ＥＵ0000000號，票面金額七十八萬元之支票一紙予上訴人，
      因兩造間買賣柑橘之糾紛，被上訴人要求上訴人不要提示，惟仍由林再添以其
      子乙○○設於嘉義縣竹崎鄉農會之帳戶提示，致遭被上訴人以遺失為由辦理掛
      失止付，而於八十六年一月六日退票者，並據被上訴人、視同上訴人乙○○，
      及林再添分別於嘉義縣警察局竹崎分局內埔派所員偵訊時供述在卷，且有掛失
      止付票據提示人資料查報表、支票、退票理由單附於嘉義縣警察局竹崎分局嘉
      竹警刑字第六六六五號警訊卷第二頁、第七頁至第十二頁可參。
（五）至於被上訴人於八十五年間支付貨款之日期、金額分別係十月二十四日合共
      五十二萬元、十一月一日合共五十萬元、十一月四日（支票及現金）五十
      一萬）、十一月十九日現金十一萬二千元、十一月二十七日支票三十八萬
      八千元、十一月二十六日現金十五萬元、支票三十八萬元，共五十三萬元、
      十二月四日現金二十三萬元，支票四十七萬元，共七十萬元、十二月六日
      現金二十一萬元、十二月九日支票六十八萬元、現金三十二萬元，共一百萬
      元、十二月十二日支票七十二萬元、現金三十萬元，共一百零二萬元、十
      二月十六日支票七十二萬五千元，現金三十萬元，共一百零二萬五千元、十
      二月二十三日支票七十八萬元，現金二十三萬元，共一百零一萬元、十二月
      二十七日二十一萬元等情，此有被上訴人己○○於本院更審前提出之記帳簿冊
      一本附卷可按（證物外放），總計上開被上訴人支付之貨款達七百七十三萬五
      千元，參諸上訴人於原審提出之「支付貨款明細表」比對結果，除其中上訴人
      記載被上訴人於十一月十九日支付貨款五十萬元者，實際應係於：十一月十
      九日給付現金十一萬二千元，及十一月二十七日交付支票三十八萬八千元之
      總合，及十二月十六日給付一百零二萬元，實際為一百零二萬五千元之筆誤者
      ，其餘數額均相同，堪信被上訴人於本件買賣柑橘中，依上訴人上開帳冊之記
      載，確已給付七百七十三萬五千元貨款者真實。
    綜上，系爭和解書內容第二項僅約定：「甲方（指被上訴人）欠乙方（指上訴人
    ）餘不足貨款，於八十六年四月一日全部算清」，惟並未明確記載被上訴人欠款
    之金額，即證人林宜言亦證稱：兩造並未提出收據會算等語，已如前述，參以兩
    造間陸續交易之金額高達九百餘萬元，被上訴人並分次以現金或支票給付貨款，
    金額從數十萬元至百萬元以上不等，且被上訴人並因上訴人所交付之貨品有瑕疵
    ，對上訴人等提出詐欺罪嫌之刑事告訴，被上訴人復為阻止上訴人領取其中七十
    八萬元貨款，而因謊報支票遺失，涉有誣告罪嫌，其後兩造達成和解，而由上訴
    人賠償被上訴人損失一百二十萬元；是被上訴人固應給付貨款，上訴人亦應補償
    被上訴人損失，一進一出，兩造間之買賣尾款究竟多少，按諸常情，非經會算，
    亦無從明確知悉，上訴人僅以被上訴人於簽定系爭和解書時，已知其買賣水果虧
    損之金額，而要求上訴人負擔一百二十萬元者，遽以反面推論被上訴人必已知悉
    當時被上訴人確實積欠上訴人買賣尾款云云，尚嫌率斷。
七、至於上訴人主張被上訴人並未另行交付一筆一百零四萬元之貨款，被上訴人所稱
    交付之一百零四萬元貨款者，業經列入上訴人製作之「支付貨款明細表」中「八
    十五年十二月十六日給付一百零二萬五千元貨款」中，兩者係同一筆貨款云云，
    惟查：上訴人己○○於被上訴人所有之富邦銀行支票存根聯上書明：「現金 315
    000」、「支票725000」、「0000000」「己○○」等文字，按諸常理，苟未實際
    收受上開現金及支票，豈有隨意在他人之支票存根聯上簽名之理？參以我國人有
    使用支票必要時，於簽發支票交付他人時，例有要求受票人於其支票存根聯簽收
    之習慣，本件上訴人己○○在被上訴人所有支票存根聯上書寫上開文字並簽名，
    亦與上開簽收支票之習慣相符，上訴人否認簽收上開支票及現金云云，已非無疑
    ；參以上訴人提出之記帳簿冊內容，日期排列順序整齊，記載相當完整，其中「
    十二月十六日」係收受「支票七十二萬五千元，現金三十萬元」，此與上訴人於
    被上訴人之八十五年十二月二十二日支票存根聯上簽收一百零四萬元之支票及現
    金之日期，已有不同，按諸常理，上訴人亦無於記帳簿冊上倒填日期可能；兩者
    所記載收受之現金數額復不相同，均難謂合；更且上開支票存根聯並有記載「支
    票換」一詞，上訴人己○○於原審八十六年八月十一日審理時則陳稱係因七十八
    萬之支票退票結果等語（原審卷第五三頁），亦與前開七十八萬元支票係於八十
    六年一月四日始退票之情節不符，上訴人於本審雖另辯稱：上訴人實係指發票日
    為八十六年一月二日、票號為0000000號，票面金額為七十八萬元之支票
    云云，惟既係於八十六年一月二日之支票，豈可能於八十五年十二月二十二日之
    支票存根聯上記載換票情事？上訴人上開抗辯亦與常情不合，亦無足採；更且被
    上訴人為支付貨款而交付之支票，雖高達數十萬元，乃致七十八萬元之貨款，亦
    係以客票支應，並不當然簽發被上訴人本人之支票，此觀諸前開被上訴人交付上
    訴人收受而經止付之訴外人興村貿易有限公司之七十八萬元支票者自明，上訴人
    僅以富邦銀行函復之明細表中，未見其他被上訴人簽發之支票有被提示兌現情形
    ，逕認被上訴人無法證明已給付全部貨款之事實者，同無足採；具見被上訴人抗
    辯：上訴人己○○確有自被上訴人簽收現金三十一萬五千元及七十二萬五千元之
    支票，且上開一百零四萬元貨款未列入「支付貨款明細表」之已付貨款中，並與
    上開「支付貨款明細表」中「八十五年十二月十六日」，被上訴人給付一百零二
    萬五千元之貨款為不同筆貨款者，與實情相同，應堪肯認，
八、綜上所陳，被上訴人抗辯其另於八十五年十二月二十二日，給付貨款一百零四萬
    元予上訴人己○○收受者，與實情相符，尚屬可信；上訴人主張被上訴人向渠等
    購買椪柑及大白柚等，尚欠餘款為八十八萬零三百十七元未清償者，既未先行扣
    除被上訴人已給付未列入帳冊之前開一百零四萬元，則經扣除後，被上訴人仍屬
    溢付，從而上訴人本於買賣契約之法律關係，請求被上訴人給付上訴人等合夥款
    項八十八萬零三百十七元，及自八十六年四月二日起至清償日止之法定遲延利息
    ，自屬無據。其請求為無理由，不應准許。原審為上訴人敗訴之判決，於法並無
    不合。上訴意旨指摘原判決不當，求予廢棄改判，為無理由，應予駁回。
九、本件事證已臻明確，兩造其餘攻擊防禦方法之陳述，均與判決結果並無影響，並
    無訊問及一一論述必要，併此敘明。
十、據上論結，本件上訴為無理由，依民事訴訟法第四百四十九條第一項、第八十五
    條第二項、第四百六十三條、第三百八十五條第一項前段，判決如主文。
中　　　華　　　民　　　國　　九十一　　年　　　一　　　月　　二十九　　日
       　　 　　　　　　　　　　　　臺灣高等法院臺南分院民事第二庭
~B1審判長法官  吳  　志　  誠
~B2      法官  李  　素　  靖
~B3      法官  李  　文　  賢
右為正本係照原本作成。
不得上訴。
中　　　華　　　民　　　國　　九十一　　年　　　一　　　月　　三十一　　日
~B法院書記官　劉　　清　　洪
